　　　　　　　　 臺灣高等法院刑事判決
上　訴　人
即　被　告　鄭明清
選任辯護人　陳俊隆律師
　　　　　　黃柏承律師
上列上訴人因毒品危害防制條例等案件，不服臺灣桃園地方法院
99年度訴字第920 號，中華民國99年12月29日第一審判決（起訴
案號：臺灣桃園地方法院檢察署99年度偵字第25280 號），提起
上訴，暨經臺灣桃園地方法院檢察署檢察官請求併案審理（100
年度偵字第3922號），本院判決如下：
    主  文
原判決撤銷。
鄭明清共同運輸第三級毒品，處有期徒刑年陸月。扣案之第三
級毒品愷他命肆包（合計驗餘淨重1499.97 公克，純度76.27%，
純質淨重1144.34 公克）及如附表所示之物均沒收。
    事  實
一、鄭明清明知愷他命（Ketamine）係毒品危害防制條例第2 條
    第3 項所定之第三級毒品，不得運輸，亦屬行政院依懲治走
    私條例第2條第3項授權公告之「管制物品項目及其數額」所
    列甲類第4 款之管制進口物品，未經許可不得私運進口，竟
    與某姓名年籍不詳、綽號阿光之大陸籍成年男子，共同基於
    私運第三級毒品愷他命進入臺灣地區之犯意，約定由阿光為
    其支付臺灣、澳門間之來回機票，其則夾帶第三級毒品愷他
    命自大陸地區進入臺灣，事成後其可得新臺幣（下同）5 萬
    元報酬乙事。鄭明清乃於民國99年9 月27日上午10時許至桃
    園國際機場搭乘長榮航空BR801 號班機前往澳門，再搭車轉
    往大陸地區廣東省珠海，入住阿光安排之華策酒店，接著於
    同年月29日上午9 時許，鄭明清由阿光載至廣東省珠海附近
    鄉間之某屋舍內（確實地址不詳），由阿光將第三級毒品愷
    他命4包（合計淨重1500.38公克，合計驗餘淨重1499.97 公
    克，純度76.27%，純質淨重1144.34 公克）以阿光事先備妥
    之防滑墊2 個綁縛於其雙腿處，並告知俟毒品夾帶進入臺灣
    後，自會有人聯絡取貨及付款事宜。鄭明清即運送上揭毒品
    ，先由阿光開車載至珠海拱北關口，再由其獨自搭乘巴士至
    澳門，而於同日上午11時55分許自澳門機場搭乘長榮航空BR
    808號班機返回台灣，並於同日下午2時10分許抵達桃園國際
    機場出關時，旋為法務部調查局台北市調查處、台北市政府
    警察局信義分局會同財政部臺北關稅局查獲，並扣得上揭第
    三級毒品愷他命4 包及如附表所示供運輸毒品之物，而查悉
    上情。
二、案經法務部調查局臺北市調查處及臺北市政府警察局信義分
    局移送及報告臺灣桃園地方法院檢察署檢察官偵查起訴。
    理  由
壹、證據能力部分：
一、被告對於其警詢、偵訊之自白，均未抗辯有出於非任意性之
    情事，亦核無刑事訴訟法第156 條第1 項所定禁止之不正方
    法之情，且與事實相符，依法得為證據。
二、本案認定事實所據之證據，核無公務員違背法定程序取得之
    情事，且經法定證據方法調查，依法有證據能力，合先敘明
    。
貳、實體方面：
一、事實之認定：
    訊據被告鄭明清對於上揭事實坦承不諱，而被告自大陸地區
    運輸第三級毒品返回臺灣乙節，復有卷附之入出境資訊連結
    作業1紙、現場查獲照片31 張、扣案含包裝袋4個之結晶4包
    （結晶經鑑定為第三級毒品愷他命詳後）及用以綁縛毒品於
    腿上之防滑墊2個及用以聯絡本案運輸毒品事宜之行動電話1
    支（含SIM卡2張）、電話聯絡筆記2紙、電話簿1本可證，而
    扣案結晶4 包，經送法務部調查局鑑定結果，均含愷他命成
    分，合計淨重1500.38公克，合計驗餘淨重1499. 97 公克，
    純度76.27%，純質淨重1144.34 公克），此有法務部調查局
    99年10月14日調科壹字第099000471620號鑑定書1件在卷（
    偵查卷第36頁）可稽，足認被告自白與事實相符。從而，本
    案事證明確，被告犯行堪予認定。
二、論罪之理由：
    (一)按愷他命係毒品危害防制條例第2條第2 項第3款規定之第
      三級毒品，並為行政院依懲治走私條例第2條第4項授權訂
      定之管制物品項目及其數額甲項第4 款規定之毒品，屬管
      制進出口之物品。又按懲治走私條例第12條既特別規定：
      自大陸地區私運物品進入臺灣地區，或自臺灣地區私運物
      品前往大陸地區者，以私運物品進口、出口論，適用本條
      例規定處斷。查被告鄭明清係在大陸地區廣東省珠海市附
      近之鄉間，將毒品愷他命以防滑墊綁於雙腿後，隨即自該
      大陸地區輾轉乘車至澳門，再由澳門搭機運抵臺灣，自屬
      由大陸地區私運第三級毒品愷他命入境臺灣。是核被告所
      為，係犯毒品危害防制條例第4條第3項之運輸第三級毒品
      罪，及懲治走私條例第12條、第2條第1項之私運管制物品
      進口罪。被告持有第三級毒品愷他命之低度行為，應為運
      輸第三級毒品愷他命之高度行為所吸收，不另論罪。
    (二)被告鄭明清與真實姓名年籍不詳綽號「阿光」之成年男子
      間，就上開犯行有犯意聯絡及行為分擔，為共同正犯。
    (三)再被告以一私運行為，觸犯上述保護法益不同之二罪名，
      屬想像競合犯，應依刑法第55條之規定，從一重之毒品危
      害防制條例第4 條第3 項之運輸第三級毒品罪處斷。
    (四)按運輸毒品或運送走私物品罪之成立，並非以所運輸之毒
      品或運送之走私物品已運抵目的地為完成犯罪之要件；是
      以，區別各該罪既遂、未遂之依據，應以已否起運離開現
      場為準，如已起運離開現場，其構成要件之輸送行為即已
      完成，不以達到目的地為既遂之條件；懲治走私條例處罰
      走私行為之既遂或未遂，則應以已否進入國界為準（95年
      度台上字第990 號、84年度臺上字第3794號判決要旨參照
      ）。揆諸上揭說明，被告鄭明清自大陸地區夾帶第三級毒
      品愷他命既經起運並抵達桃園國際機場，縱未及交付與接
      應之人，惟其已在機場為警查獲，因該毒品愷他命已運抵
      我國領域內，自仍應認本件運輸私運第三級毒品即管制進
      出口物品愷他命之行為業已完成，併此敘明。
    (五)按犯第4 條至第8 條之罪於偵查及審判中均自白者，減輕
      其刑，毒品危害防制條例第17條第2 項定有明文。經查，
      被告鄭明清於警偵、原審及本院審判中均坦承犯罪，有歷
      次警詢筆錄、檢察官訊問筆錄（偵查卷第4、5、27頁）、
      原審準備程序及審判筆錄在卷（原審卷第42-43頁背面、
      第51 -54頁）可佐，爰依上揭規定減輕其刑。
    (六)至被告主張其業已向檢察官供出上手Ａ（按基於偵查不公
      開，以代號稱之，姓名年籍詳卷），應依法再予減輕其刑
      乙節。按毒品危害防制條例第17條第1項規定：犯第4條至
      第8條、第10 條或第11條之罪，供出毒品來源，因而查獲
      其他正犯或共犯者，減輕或免除其刑。惟查，本院向臺灣
      桃園地方法院檢察署函查結果：Ａ業由法務部調查局台北
      市調查處實施通訊監察中，現仍未破獲幕後運毒集團等情
      ，此有該署100年6月9日桃檢朝敬99偵25280字第047251號
      函在卷可稽，可知，被告雖有供出Ａ之姓名，惟偵查機關
      並未因此而查獲其他正犯或共犯，核與上揭減刑之規定有
      間，併此敘明。
三、撤銷改判之理由：
    原審對被告論罪科刑，固非無見，惟原判決：(一)於事實欄認
    定被告之起運地點亦即綁縛毒品於雙腿完成之處，係在「不
    詳地點」（原判決第1 頁倒數第3 行），並未說明係在大陸
    地區或澳門；於理由欄逕予說明「被告係在大陸廣東省珠海
    市之華策酒店603 號」（原判決第4 頁第11、12行），已有
    事實與理由矛盾之違誤。(二)扣案之電話簿1 本及毒品包裝袋
    4 個，分別為被告及共犯阿光所有，供本案犯罪之用，原判
    決漏未諭知沒收之宣告。(三)扣案電話聯絡筆記為2 紙，原判
    決諭知宣告沒收之數量誤載為1紙。(四)本案應沒收之防滑墊2
    個既已扣案，而得直接沒收，即不生追徵價額或抵償之問題
    ，原判決於主文諭知「如全部或一部不能沒收時，連帶追徵
    其價額或以其等財產連帶抵償之」，尚有誤解。被告上訴主
    張其業已供出上手應依法再予減輕其刑等語，固無理由（說
    明如上），惟原判決既有可議之處，自應由本院撤銷原判決
    改判。
四、量刑：
    (一)爰審酌被告為謀私利，竟鋌而走險，私運毒品愷他命入境
      ，且私運毒品愷他命之數量非微，毒品之流通對於社會治
      安危害甚鉅，幸未流入市面即為警查獲，復酌被告前無犯
      罪紀錄，素行尚稱良好，有臺灣高等法院被告前案紀錄表
      可按，且犯後始終坦認犯行，犯後態度良好，足認其深具
      悔意，並兼衡其犯罪手段、生活狀況、品行、智識程度及
      原審公訴人就本件具體求刑之意見等一切情狀，量處如主
      文所示之刑，以為懲儆。
    (二)按依毒品危害防制條例第18條第1 項前段應沒收銷燬者，
      僅限於查獲之第一、二級毒品及專供製造或施用第一、二
      級毒品之器具，同條例對於查獲之製造、運輸、販賣、意
      圖販賣而持有、以非法方法使人施用、引誘他人施用及轉
      讓第三、四級毒品之沒收，並無特別規定，如其行為已構
      成犯罪，則該毒品即屬不受法律保護之違禁物，應回歸刑
      法之適用，依刑法第38條第1 項第1 款之規定沒收之，此
      有最高法院96年度臺上字第89號判決意旨可資參照，依上
      揭說明，本件扣案之第三級毒品愷他命4 包（合計驗餘淨
      重1499.97公克，純度76.27%，純質淨重1144.34公克），
      自應刑法第38條第1項第1款宣告沒收。又附表編號1 所示
      扣案之包裝袋4 個，乃共犯阿光所有，包裝本案毒品以運
      輸之物；編號2之防滑墊2片，係共犯阿光所有，用以綁縛
      毒品以夾帶闖關；編號3之電話聯絡筆記2 紙及編號4之電
      話簿1 本，其上分別記載阿光之電話號碼及被告於在大陸
      珠海地區聯絡本案之電話號碼，此據本院審理中當庭勘驗
      且向被告確認屬實（本院卷第45頁背面、第46頁），乃被
      告所有供本案犯罪之物；另編號5 之行動電話1支（含SIM
      卡2 張），乃被告所有，用以聯絡本案運輸毒品事宜，均
      屬供本案犯罪用之物，均應依毒品危害防制條例第19條第
      1項規定宣告沒收。
五、另臺灣桃園地方法院檢察署檢察官請求就該署100 年度偵字
    第3922號被告毒品危害防制條例案件併案審理，經查，併案
    審理之事實核與上揭論罪科刑之部分乃同一事實，業據本院
    審理如前，併予敘明
據上論斷，應依刑事訴訟法第369條第1項前段、第364條、第299
條第1項前段，毒品危害防制條例第4條第3項、第17條第2項、第
19條第1 項，懲治走私條例第2條第1項、第11條、第12條，刑法
第11條、第28條、第55條，第38條第1項第1款，判決如主文。
本案經檢察官柯麗鈴到庭執行職務
中    華    民    國   100    年    10    月    11    日
                  刑事第十二庭審判長 法  官  蔡永昌
                                     法  官  王美玲
                                     法  官  王梅英
以上正本證明與原本無異。
如不服本判決，應於收受送達後10日內向本院提出上訴書狀，其
未敘述上訴之理由者並得於提起上訴後10日內向本院補提理由書
（均須按他造當事人之人數附繕本）「切勿逕送上級法院」。
                                     書記官  楊麗娟
中    華    民    國   100    年    10    月    11    日
附表
┌──┬────────────┬──┬──┬────────────┐
│編號│  物   品   名    稱    │單位│數量│備                   註 │
├──┼────────────┼──┼──┼────────────┤
│ 1  │包裝袋                  │個  │4   │                        │
├──┼────────────┼──┼──┼────────────┤
│ 2  │防滑墊                  │個  │2   │                        │
├──┼────────────┼──┼──┼────────────┤
│ 3  │電話聯絡筆記            │紙  │2   │                        │
├──┼────────────┼──┼──┼────────────┤
│ 4  │電話簿                    本    1
├──┼────────────┼──┼──┼────────────┤
│ 5  │手機(含SIM卡2張)        │支  │1   │                        │
└──┴────────────┴──┴──┴────────────┘
附錄：本案論罪科刑法條全文
毒品危害防制條例第4條第3項
製造、運輸、販賣第三級毒品者，處5年以上有期徒刑，得併科
新臺幣7百萬元以下罰金。
懲治走私條例第2條第1項
私運管制物品進口、出口逾公告數額者，處7年以下有期徒刑，
得併科新臺幣3百萬元以下罰金。